最高法院刑事判決　　　　　　　　　　　　　　　九十一年度台上字第三三六０號
　　上　訴　人　甲○○
　　選任辯護人　徐方齡律師
右上訴人因違反毒品危害防制條例案件，不服台灣高等法院中華民國九十一年三月二
十九日第二審判決（九十年度上重訴字第一八號，起訴案號：台灣板橋地方法院檢察
署八十七年度偵字第二六四五二號，八十八年度偵字第七九０、一三０六一號），提
起上訴，本院判決如左：
    主  文
原判決撤銷，發回台灣高等法院。
    理  由
本件原判決撤銷第一審之科刑判決，改判論上訴人甲○○以連續販賣第一級毒品，累
犯罪，處無期徒刑，褫奪公權終身，並宣告如原判決附表二編號１至６「應沒收之扣
案物欄」之物均沒收，其中之海洛因及安非他命並應銷燬之；如原判決附表一「所得
財物」欄所示之金錢，均應沒收，如全部或一部不能沒收，應以財產抵償之，固非無
見。
惟查：(一)第二審法院認為上訴有理由，或上訴雖無理由，而原判不當或違法者，應將
原審判決經上訴之部分撤銷，就該案件自為判決，刑事訴訟法第三百六十九條第一項
前段定有明文。原判決既認定第一審判決不當，應予撤銷改判，乃判決主文竟未將第
一審判決撤銷而逕行改判，不惟兩審判決並存，於法不合，即其判決主文與理由所載
亦屬互相矛盾，按之同法第三百七十九條第十四款，其判決當然違背法令。(二)被告之
自白，須非出於強暴、脅迫、利誘、詐欺、違法羈押或其他不正之方法，且與事實相
符者，始得採為證據，如果被告之自白，係出於不正之方法，並非自由陳述，即其取
得自白之程序，已非適法，則不問自白內容是否確與事實相符，因其非係適法之證據
，即不能採為判決之基礎，故審理事實之法院，遇有被告對於自白提出係出於刑求之
抗辯時，應先於其他事實而為調查。上訴人於原審一再抗辯：民國八十七年五月二十
五日在台北縣中和市○○路四十五號中和賓館三樓二一０室查獲時之警局筆錄係被刑
求逼供云云（見原判決第九頁倒數第七至三行）。乃原判決對於上開刑求之抗辯，全
未調查，遽採上訴人於該次警局筆錄所自白「被告（上訴人）與賴寶琴係男女朋友關
係，中和賓館之住宿登記簿上登記被告姓名，租住五天左右，警方查獲之帳單，係被
告記載書寫，其上記載查扣物之存放位置」等語（見原判決第四頁倒數第四至二行）
，資為論處上訴人罪刑之依據，自有調查之職責未盡及判決理由不備之違法。(三)原判
決於事實欄內認定「甲○○……或同時出賣海洛因及安非他命予蔡秀玉以牟利」（見
原判決第二頁倒數第三、二行），於判決理由內論述「被告（上訴人）連續販賣安非
他命之犯行，時間緊接，犯罪構成要件相同，顯係基於概括犯意為之，應論以連續犯
之一罪，並加重其刑（無期徒刑部分不加重）。被告同一行為販賣海洛因及安非他命
予蔡秀玉，係一行為觸犯二罪名，應從較重之販賣第一級毒品罪處斷」（見原判決第
十六頁倒數第二行至第十七頁第二行）。就上訴人販賣第一級毒品部分是否為連續犯
，並無一語敘及，但於主文則諭知「甲○○連續販賣第一級毒品……」，致其事實、
理由與主文不相一致，要難謂為適法。(四)犯毒品危害防制條例第四條之罪，其因犯罪
所得之財物均沒收之，如全部或一部不能沒收時，追徵其價額或以其財產抵償之，同
法第十九條第一項定有明文。原判決既已諭知將自上訴人身上查獲販賣毒品所得之新
台幣三萬元沒收（如原判決附表二編號５），復將如原判決附表一「所得財物」欄所
示販賣毒品所得金錢全部沒收，似有重複沒收之嫌，亦有未合。上訴意旨執以指摘，
為有理由，應認原判決有撤銷發回之原因。
據上論結，應依刑事訴訟法第三百九十七條、第四百零一條，判決如主文。
中      華      民      國    九十一    年      六      月     十九     日
                              最高法院刑事第十庭
                                  審判長法官  林  增  福
                                        法官  邵  燕  玲
                                        法官  吳  昆  仁
                                        法官  陳  世  雄
                                        法官  惠  光  霞
      右正本證明與原本無異
                                              書  記  官
中      華      民      國    九十一    年      六      月    二十四    日
